【裁判字號】    98,易,525
【裁判日期】    981030
【裁判案由】    詐欺
【裁判全文】
臺灣桃園地方法院刑事判決               98年度易字第525號
公  訴  人  臺灣桃園地方法院檢察署檢察官
被      告  乙○○
                      號
選任辯護人  鍾儀婷律師
上列被告因詐欺案件，經檢察官提起公訴（98年度偵字第1618號
），本院判決如下：
    主  文
乙○○幫助意圖為自己不法之所有，以詐術使人將本人之物交付
，處拘役伍拾日，如易科罰金，以新臺幣壹仟元折算壹日，緩刑
貳年。
    事  實
一、乙○○明知不法犯罪集團，經常要求被害人將被騙之款項匯
    入其所使用之人頭帳戶，以掩飾其詐欺取財之犯罪所得，並
    藉此逃避檢警人員之追緝，且預見向其取得存摺、提款卡及
    密碼等帳戶資料之人，會以其帳戶作為此類詐財取財之不法
    所用，竟仍基於幫助詐欺取財之不確定故意，容任他人使用
    其帳戶，以遂行詐騙他人財物之犯行，而於民國97年11月初
    某日，在國道1 號高速公路桃園縣新屋交流道附近，將其前
    於彰化商業銀行楊梅分行所申請，帳號為0000-00-00000-0-
    00號帳戶之提款卡及密碼交付並告知一真實姓名年籍不詳之
    之成年男子，容任他人作為詐欺取財之工具。嗣該真實姓名
    年籍不詳之人取得前開存摺、提款卡及密碼後，即與其所屬
    之犯罪集團成員共同意圖為自己不法之所有，由該詐騙集團
    成員冒充電視購物公司客服人員，於97年11月10日以電話向
    甲○○佯稱其購物交易付款方式設定發生錯誤，必須依照指
    示重新設定取消分期付款，致使其因而陷於錯誤，於同日以
    自動櫃員機先後轉帳匯款新臺幣（下同）100,000 元、19,0
    00元至上開彰化商業銀行楊梅分行帳戶內。嗣經甲○○發覺
    受騙而報警處理，始循線查悉上情。
二、案經臺中縣警察局太平分局報請臺灣桃園地方法院檢察署檢
    察官偵查起訴。
    理  由
一、證據能力之判斷：
  (一)按被告以外之人於審判外之陳述雖不符刑事訴訟法第159 條
    之1 至之4 規定，而經當事人於審判程序同意作為證據，法
    院審酌該言詞陳述或書面陳述作成時之情況，認為適當者，
    亦得為證據；當事人、代理人或辯護人於法院調查證據時，
    知有刑事訴訟法第159 條第1 項不得為證據之情形，而未於
    言詞辯論終結前聲明異議者，視為有前項之同意，同法第15
    9 條之5 定有明文。又該條立法意旨在於傳聞證據未經當事
    人之反對詰問予以核實，原則上先予排除，惟若當事人已放
    棄反對詰問權，於審判程序中表明同意該等傳聞證據可作為
    證據；或於言詞辯論終結前未聲明異議，基於尊重當事人對
    傳聞證據之處分權，及證據資料愈豐富，愈有助於真實發見
    之理念，且強化言詞辯論主義，使訴訟程序得以順暢進行，
    上開傳聞證據亦均具有證據能力。準此，被告乙○○及其辯
    護人對檢察官所提證人即被害人甲○○於警詢之陳述無意見
    ，復本院認其作成之情形並無不當情形，經審酌後認為適當
    ，故該證人前開審判外之陳述得為證據，合先敘明。
  (二)另被告乙○○前向彰化商業銀行楊梅分行申設之存款帳戶（
    戶名：乙○○，帳號：0000-00-00000-0-00 號 ）基本資料
    暨交易往來明細、被害人甲○○轉匯之彰化銀行自動櫃員機
    交易明細表等物（見98年度偵字第1618號偵查卷第9 頁至第
    15頁），均與本案事實具有自然關聯性，復屬書證性質，且
    查無事證足認有違背法定程式或經偽造、變造所取得之情事
    ，況檢察官及被告對此部分之證據能力亦不爭執，是堪認均
    有證據能力，附此敘明。
二、認定事實所憑之證據及理由：
  (一)前開犯罪事實，業經被乙○○於本院審理時坦承不諱，核與
    證人甲○○於警詢之證詞大致相符，復有被告前向彰化商業
    銀行楊梅分行申設之存款帳戶（戶名：乙○○，帳號：0000
    -00-00000-0-00號）開戶資料暨存款往來明細、被害人甲○
    ○轉匯之彰化銀行自動櫃員機交易明細表等物存卷足參。綜
    此，由上開證人證詞、證物等補強證物，足證被告前開出於
    任意性自白核與事實相符。
  (二)綜上，本件足認被告確有將上開帳戶之存摺、提款卡及密碼
    交付並告知詐欺集團使用事證明確，被告犯行堪予認定，應
    依法論科。
三、論罪科刑之依據：
    按幫助犯之成立，主觀上行為人須有幫助故意，客觀上須有
    幫助行為，意即需對於犯罪與正犯有共同之認識，而以幫助
    之意思，對於正犯資以助力，而未參與實施犯罪之行為者而
    言（參照最高法院75年度臺上字第1509號、88年度臺上字第
    1270號判決意旨）。被告將其所有銀行帳戶之提款卡與存摺
    交付並告知詐騙集團成員作為詐騙財物之用，被告顯係基於
    幫助他人詐欺財物之犯意，且所為提供銀行帳戶予他人之行
    為，亦屬刑法詐欺罪構成要件以外之行為，其既以幫助他人
    詐欺之意思而參與犯罪構成要件以外之行為，核其所為係犯
    刑法第30條第1 項前段、刑法第339 第1 項之幫助詐欺罪，
    並應依刑法第30條第2 項之規定減輕其刑。爰審酌被告任意
    提供銀行帳戶之提款卡與存摺予他人使用，造成犯罪偵查困
    難，幕後犯罪人得以逍遙法外，致使此類犯罪手法層出不窮
    ，嚴重危害交易秩序與社會治安，及其犯後終能坦承犯行等
    一切情狀，量處如主文所示之刑，並依刑法第41條第1 項前
    段，諭知易科罰金之折算標準。末查，被告未曾因故意犯罪
    受有期徒刑以上刑之宣告，有臺灣高等法院被告前案紀錄表
    在卷可按，且其犯後終能與被害人甲○○調解成立，並當庭
    交付7 萬元予被害人甲○○收訖，有本院98年度附民移調字
    第360 號調解筆錄附卷可稽，公訴檢察官亦不反對宣告被告
    緩刑。是本案無論自一般或特別預防之刑罰考量目的，均認
    前開宣告之刑以暫不執行為適當，併予宣告緩刑2 年，以啟
    自新。另被告乙○○所交付該詐騙集團使用前開帳戶之存摺
    、提款卡等物，雖係其提供充為幫助正犯所用之物，惟存摺
    、提款卡依銀行與客戶之契約，係由銀行提供予客戶使用，
    客戶結清帳戶時須將存摺及提款卡繳回，而客戶如有留存存
    摺必要時，則由銀行於該存摺註記作廢等字樣後，客戶始得
    留存等情觀之，於銀行尚未作廢前，其所有權應仍屬銀行所
    有。是本件未扣案之前開帳戶存摺及提款卡，未經彰化商業
    銀行楊梅分行銷戶並同意交與被告留存前，依上揭說明，尚
    不得認屬被告所有，爰不另為沒收之宣告，附此敘明。
據上論斷，應依刑事訴訟法第299 條第1 項前段，刑法第339 條
第1項 、第30條第1 項前段、第2 項、第41條第1 項前段、第74
條第1 項第1 款，刑法施行法第1 條之1 第1 項、第2 項前段，
判決如主文。
本案經檢察官洪敏超到庭執行職務
中    華    民    國    98    年    10    月    30    日
                  刑事第六庭  審判長法  官  錢建榮
                                    法  官  呂美玲
                                    法  官  宣玉華
以上正本證明與原本無異。
如不服本判決應於收受判決後10日內向本院提出上訴書狀，並應
敘述具體理由。其未敘述上訴理由者，應於上訴期間屆滿後20日
內向本院補提理由書（均須按他造當事人之人數附繕本）「切勿
逕送上級法院」。
                                    書記官  陳育萱
中    華    民    國    98    年    11    月    5     日
附錄本案論罪科刑依據之法條：
中華民國刑法第339條
（普通詐欺罪）
意圖為自己或第三人不法之所有，以詐術使人將本人或第三人之
物交付者，處5 年以下有期徒刑、拘役或科或併科1 千元以下罰
金。
以前項方法得財產上不法之利益或使第三人得之者，亦同。
前二項之未遂犯罰之。


司法院資訊處製作；財團法人民間司法改革基金會備份。
